【裁判字號】    98,易,1500
【裁判日期】    990423
【裁判案由】    賭博等
【裁判全文】
臺灣高雄地方法院刑事判決              98年度易字第1500號
公  訴  人  臺灣高雄地方法院檢察署檢察官
被      告  乙○○
            甲○○
上列被告因賭博等案件，經檢察官提起公訴（98年度偵字第2963
號），被告於準備程序進行中就被訴事實為有罪之陳述，經合議
庭裁定由受命法官依簡式審判程序獨任審理，本院判決如下：
    主  文
乙○○共同犯電子遊戲場業管理條例第二十二條之非法營業罪，
處拘役伍拾伍日，如易科罰金，以新臺幣壹仟元折算壹日。扣案
電子遊戲機壹拾肆臺（各含IC板壹塊）、現金兌換券貳拾張、白
色塑膠衛生湯匙壹包、賭資新臺幣玖佰參拾元，均沒收。
甲○○犯賭博罪，處罰金新臺幣肆仟元，如易服勞役，以新臺幣
壹仟元折算壹日。扣案之現金新臺幣伍拾元沒收。
    事  實
一、乙○○明知未依電子遊戲場業管理條例第15條之規定辦理營
    利事業登記證，不得經營電子遊戲場業，竟與丁○○（通緝
    中）共同基於非法經營電子遊戲場業及賭博之犯意聯絡，由
    丁○○於民國97年7 月9 日起，未經許可，在址設高雄市○
    鎮區○○路302 號公眾得出入之「界揚超商」內，非法擺設
    電子遊戲機14臺（起訴書誤載為20臺，詳後述），而經營電
    子遊戲場業，復以前開電子遊戲機台為賭博工具與不特定之
    人賭博財物，乙○○則以每月新臺幣（下同）18,000元之代
    價，受丁○○雇用擔任上開超商店員，於現場看顧電子遊戲
    機臺，並負責兌換賭客賭博後所得之現金，其賭博方法為賭
    客投入枚數不等之10元硬幣，操作該機臺，如夾中機臺內擺
    放貼有「阿不拉昌、S 」01、05、10等字樣之現金兌換券之
    物品，可持以向乙○○兌換現金（例如夾中貼有01之數字者
    可兌換100 元、貼有05之數字者可兌換500 元、貼有10之數
    字者可兌換1,000 元、夾中綁有阿不拉昌、S 之白色塑膠衛
    生湯匙可兌換50元），如未夾中機臺內物品則投入之賭注歸
    丁○○所有。嗣於98年1 月16日下午4 時30分許，適有賭客
    甲○○正以上開方式操作電子遊戲機臺（即高雄市政府警察
    局扣押物品目錄表暨卷附照片編號4 之夾娃娃機）賭博，並
    將夾中綁有「阿不拉昌、S 」現金兌換券之白色塑膠湯匙交
    與乙○○，向其兌換50元後當場為警查獲，並扣得電子遊戲
    機14臺（即高雄市政府警察局扣押物品目錄表暨卷附照片編
    號1 至4 、6 至10、14至16、19、20號之電子遊戲機臺）、
    及自櫃檯處起出供賭客兌換現金使用之現金兌換券20張、白
    色塑膠衛生湯匙1 包、自電子遊戲機臺內起出之賭資930 元
    、自甲○○身上起出其賭博後兌換所得之現金50元。
二、案經高雄市政府警察局前鎮分局報告臺灣高雄地方法院檢察
    署檢察官偵查起訴。
    理  由
一、本件被告乙○○、甲○○所犯為死刑、無期徒刑或最輕本刑
    為3 年以上有期徒刑以外之罪，其於準備程序中就被訴事實
    為有罪之陳述，經法官告知簡式審判程序之旨，並聽取公訴
    人及被告之意見後，依刑事訴訟法第273 條之1 第1 項規定
    ，裁定進行簡式審判程序，合先敘明。
二、前揭犯罪事實，業據被告乙○○、甲○○於本院審理時坦承
    不諱，核與證人丁○○於警詢、偵訊證述之情節相符，並有
    高雄市政府警察局行政科專勤組搜索扣押筆錄、扣押物品目
    錄表、高雄市政府警察局臨檢現場記錄表、扣押物品清單、
    現場照片、財政部高雄市國稅局前鎮分局營業設立登記申請
    書、界揚超商平面圖、選物販賣機管理證照、電子遊戲機張
    貼告示資料、經濟部98年4 月21日經商字第09800051930 號
    函在卷可稽，另有扣案電子遊戲機14臺（各含IC板壹塊）、
    現金兌換券20張、白色塑膠衛生湯匙1 包、電子遊戲機臺內
    之賭資930 元、被告甲○○兌換所得之現金50元可資佐證，
    足認被告乙○○、甲○○之自白均與事實相符。本案事證明
    確，被告乙○○、甲○○之犯行足以認定，自應依法論科。
三、查被告行為後，電子遊戲場業管理條例業於98年1 月21日修
    正公布，並自98年4 月13日施行，其中為配合商業登記法之
    修正及未來將廢止營利事業統一發證制度（參見同條例第11
    條修正理由），將該條例第15條之規定由「未依本條例規定
    辦理營利事業登記者，不得經營電子遊戲場業。」修正為「
    未依本條例規定領有電子遊戲場業營業級別證者，不得經營
    電子遊戲場業。」，此乃適應行政法令之變更而為之文字修
    正，應屬事實之變更，並非刑罰法律有所變更，無論該內容
    為如何之變更，其效力祇及於以後之行為，要難溯及既往影
    響修正前之違反電子遊戲場業管理條例行為，無刑法第2 條
    第1 項之適用（最高法院97年台上字第4022號判決意旨參照
    ）。準此，本案犯罪時間係於上開條例修正施行前，故仍應
    適用修正前之電子遊戲場業管理條例第15條規定。是核被告
    乙○○經營電子遊戲場業及兌換賭金予甲○○之行為，係犯
    電子遊戲場業管理條例第22條之非法營業罪及刑法第266 條
    第1 項前段之賭博罪；被告甲○○把玩賭博性電子遊戲機臺
    後兌換賭金之行為，係犯刑法第266 條第1 項前段之賭博罪
    。被告乙○○與丁○○就所犯非法營業罪及賭博罪間，有犯
    意聯絡及行為分擔，均應論以共同正犯。被告乙○○於97年
    7 月9 日起，迄98年1 月16日經警查獲止，在同一場所反覆
    非法經營電子遊戲場業，係基於單一犯意，於密切接近之時
    間，在同一地點，持續實行之多次犯罪行為，應依集合犯論
    以一罪。被告乙○○所為電子遊戲場業管理條例第22條之非
    法營業罪及賭博罪，係以一行為而觸犯數罪名，屬想像競合
    ，應從一重依電子遊戲場業管理條例第22條之非法營業罪處
    斷。爰審酌被告乙○○未經許可擅自經營電子遊戲場業，破
    壞國家對於電子遊戲場業之管理，且為貪圖利益，而與他人
    賭博財物，助長社會大眾之僥倖心理，危害社會善良風氣，
    行為實無足取；惟念及其犯後坦承犯行，態度尚可，且係受
    丁○○雇用，於本案係居於從屬角色，並非主導地位，其所
    受利益尚輕，及考量經濟狀況等一切情狀，量處拘役55 日
    ，並諭知以1,000 元折算1 日之易科罰金折算標準，以示懲
    儆；被告甲○○部分，審酌刑法賭博罪章，對於違犯者予以
    刑罰評價，無非係以賭博乃憑偶然之事實，互爭勝負，以決
    定財物之得喪，足以啟僥倖之心，使人沈迷忘返，有礙健全
    社會生活及治安秩序，不言可喻，被告甲○○為圖一時貪念
    ，參與賭博，助長社會僥倖歪風，實非可取，然被告甲○○
    於本院審理中已坦認犯行，態度尚可，又本件僅有被告甲○○1 人賭玩，並無他人參與，犯罪所得非鉅，所生危害尚微
    ，並考量被告甲○○犯後態度等一切情狀，酌情量處罰金
    4,000 元，併諭知以1,000 元折算1 日之易服勞役折算標準
    。
四、按刑法第266 條第2 項為同法第38條之特別規定，祇要係當
    場賭博之器具、在賭檯或兌換籌碼處之財物，不問屬於犯人
    與否，皆應依該條項規定宣告沒收，且擺設電動賭博機賭博
    行為與一般賭博行為不同，擺設人每日開機營業時起，即處
    於隨時供不特定賭客投幣與其對賭之狀態，就擺設人而言，
    每日一旦開機營業，即認應已開始賭博行為，是既係營業時
    為警查獲，不論查獲時有無賭客在場賭博，查扣之賭博性電
    玩機具均屬當場賭博之器具，應依刑法第266 條第2 項沒收
    之〔司法院（82）廳刑一字第883 號、司法院（78）廳刑一
    字第1692號函文研究意見參照〕。本件扣案電子遊戲機14臺
    （即高雄市政府警察局扣押物品目錄表暨卷附照片編號1 至
    4 、6 至10、12至16、19、20，內各含IC板1 塊，共14塊）
    ，因均運作正常，且有插電營業，業據被告乙○○於本院陳
    述綦詳（見98年度易字第1500號卷第80頁），堪認均屬當場
    賭博之器具；而扣案自電子遊戲機臺內起出之賭資930 元，
    為在賭檯內之財物；扣案自櫃檯處起出供賭客兌換現金使用
    之現金兌換券20張、白色塑膠衛生湯匙1 包，係當場於兌換
    籌碼處扣得之財物，業據被告乙○○、甲○○分別於警詢證
    述明確（見警卷第2 頁、第4 頁），均應依刑法第266 條第
    2 項之規定，不問屬於犯人與否，均予以宣告沒收。其餘扣
    案之電子遊戲機6 台（即高雄市政府警察局扣押物品目錄表
    暨卷附照片編號5 、11至13、17、18），其中編號5 之遊戲
    機臺雖有IC板，但因故障仍未營運，而編號11至13、17、18
    等5部 遊戲機臺因故障且未裝設IC板在內一情，業據被告乙○○稱：「只要沒有插電的，就表示是壞掉的，故沒有營業
    ，而其中編號5 的機臺，雖然有IC版，但因機械故障亦未營
    業，但因為裡面尚有IC板，所以警察就把它扣押了」（見98
    年度易字第1500號卷第79頁、第80頁），並有高雄市政府警
    察局扣押物品目錄表在卷可查（見警卷第8 頁），是該編號
    5 之遊戲機臺雖有IC板，但因故障仍未營運；編號11至13、
    17、18之遊戲機臺既無IC板也未插電使用，自均非當場賭博
    之器具或供經營電子遊戲場業之用，亦查無該機台係供本案
    犯罪所用之證據，爰不另予宣告沒收。而扣案自被告甲○○
    身上起出之現金50元，為被告甲○○所有，且為因被告甲○○賭博犯罪所得之物，爰依刑法第38條第1 項第3 款予以沒
    收。
據上論斷，應依刑事訴訟法第273 條之1 第1 項、第299 條第1
項前段，電子遊戲場業管理條例第22條，刑法第11條前段、第28
條、第266 條第1 項前段、第2 項、第55條、第41條第1 項前段
、第42條第3 項、第38條第1 項第2 款、第3 款，刑法施行法第
1 條之1 ，判決如主文。
本案經檢察官丙○○到庭執行職務。
中    華    民    國    99    年    4     月    23    日
                  刑事第八庭    法  官  謝宗翰
以上正本證明與原本無異。
如不服本判決應於收受送達後10日內向本院提出上訴書狀，並應
敘述具體理由；如未敘述上訴理由者，應於上訴期間屆滿後20日
內向本院補提理由書（均須按他造當事人之人數附繕本）「切勿
逕送上級法院」。
中    華    民    國    99    年    4     月    29    日
0                               書記官  李宗諺
附錄本案論罪法條：
電子遊戲場業管理條例第15條
未依本條例規定領有電子遊戲場業營業級別證者，不得經營電子
遊戲場業。
電子遊戲場業管理條例第22條
違反第15條規定者，處行為人1 年以下有期徒刑、拘役或科或併
科新台幣50萬元以上250 萬元以下罰金。
中華民國刑法第266 條
（普通賭博罪與沒收物）
在公共場所或公眾得出入之場所賭博財物者，處1 千元以下罰金
。但以供人暫時娛樂之物為賭者，不在此限。
當場賭博之器具與在賭檯或兌換籌碼處之財物，不問屬於犯人與
否，沒收之。
刑法施行法第1 條之1
中華民國94年1 月7 日刑法修正施行後，刑法分則編所定罰金之
貨幣單位為新臺幣。
94年1 月7 日刑法修正時，刑法分則編未修正之條文定有罰金者
，自94年1 月7 日刑法修正施行後，就其所定數額提高為30倍。
但72年6 月26日至94年1 月7 日新增或修正之條文，就其所定數
額提高為3 倍。

司法院資訊處製作；財團法人民間司法改革基金會備份。
